最高法院刑事判決　　　　　　　　　　　　　　　九十一年度台上字第二七五一號
　　上　訴　人　甲○○
　　選任辯護人　舒建中律師
右上訴人因違反毒品危害防制條例案件，不服台灣高等法院中華民國九十一年二月五
日第二審更審判決 (九十年度重上更(三)字第二四八號，起訴案號：台灣台北地方法院
檢察署八十八年度偵字第一二○一四、一四五一五號) ，提起上訴，本院判決如左：
    主  文
上訴駁回。
    理  由
本件原判決認定：上訴人甲○○明知安非他命為毒品危害防制條例第二條第二項第二
款所規定之第二級毒品，且為行政院依懲治走私條例公告管制進出口之物品，不得販
賣、運輸，亦不得私運進口，竟意圖營利，計劃販入安非他命後，運輸、走私入境販
賣圖利，而於民國八十七年底，在大陸以每公斤港幣三萬元，總價港幣四百五十萬元
之價格，向林則信（香港人，未據起訴）販入安非他命一百五十公斤，並約定以漁船
接駁方式，從臨近北韓之海域運輸、私運至國內販賣（欲以每三公斤新台幣︽下同︾
一百萬元之價格販賣予綽號「阿誠」之李姓男子）。上訴人為運輸、走私毒品，於八
十八年二、三月間，商請林家成（已判處有期徒刑十四年確定）代為安排漁船接駁，
林家成旋即覓得「鴻泰號」漁船船長陳天寶（另案審理中）商議運輸、走私毒品進口
事宜，陳天寶又介紹「北海壹號」漁船船長池闊（已判處有期徒刑十二年確定）予林
家成，池闊亦予應允。上訴人與林家成、陳天寶、池闊，及陳天寶所僱用（原判決誤
載為池闊所僱用）之船員李老進（另案審理中）等五人，乃共同基於運輸、走私第二
級毒品之犯意，經上訴人與林家成、陳天寶於八十八年五月初在基隆市議定，由上訴
人出資四百萬元（供陳天寶）作為佣金及運輸費用，約定分三期給付，第一期先給付
二十萬元為前金，第二期於漁船出發前給付八十萬元，第三期三百萬元則於事成後給
付。林家成負責居間作為上訴人與陳天寶間之聯絡管道，並引領、監看安非他命確實
運輸至上訴人手中；陳天寶與池闊則負責接續以漁船將安非他命運輸、走私進口。事
成由陳天寶分給池闊五十萬元；陳天寶、池闊另與林家成約定，各給付林家成十萬元
作為酬勞。謀議既定，林家成即於八十八年五月四日至上訴人住處拿取二十萬元，轉
交陳天寶。八十八年五月十三日，上訴人又與林家成、陳天寶相約在基隆市「阿囉哈
飯店」見面，由上訴人當場交付八十萬元予陳天寶。另一方面，林則信已將在海上接
駁之經緯度傳真予上訴人，經上訴人轉知陳天寶。陳天寶遂於八十八年五月十四日，
駕駛「鴻泰號」漁船（載同船員李老進）自基隆市碧砂漁港出發，至約定之地點即北
緯三十八度、東經一百二十四度臨近北韓之海域，接運安非他命十五麻袋。陳天寶於
接運後，立即以無線電通知林家成轉知池闊，由池闊於八十八年五月二十二日下午，
駕駛其所有之「北海壹號」漁船自碧砂漁港出發，至約定之地點即北緯二十五度五十
分、東經一百二十二度五分澎佳嶼附近海域，從「鴻泰號」漁船接運上開十五麻袋之
安非他命，於翌（二十三）日上午八時許，返回碧砂漁港。林家成於確定運輸、走私
入港後，即指示池闊租用車輛將安非他命運至基隆市○○街交予上訴人，池闊即依指
示租得ＢＢ｜三七一九號自用小客車，從「北海壹號」漁船卸下八麻袋之安非他命，
置於後行李箱內，載往約定地點，林家成則搭乘計程車尾隨監視。同日晚上十時許，
池闊、林家成甫抵基隆市○○街時，即為埋伏之調查局人員及憲兵逮捕，扣得安非他
命八麻袋，並於基隆市○○○○○路派出所前，逮捕欲前往取貨之上訴人，在其身上
扣得記載經緯度之記事本，旋又至「北海壹號」漁船起出其餘之七麻袋安非他命，合
計共十五麻袋（淨重一五五公斤零二一公克）等情。係依憑上訴人在法務部調查局台
北市調查處（下稱台北市調處）詢問時，及第一審偵、審中之自白；共犯林家成、陳
天寶、池闊之供述；並有上訴人之入出境資料、記載經緯度數字之記事本、林家成之
行動電話通聯紀錄，及基隆市警察局碧砂漁港派出所出入海漁船進出港登記簿、海釣
船進出港檢查登記簿、汽車出租約定切結書等影本附卷，與「北海壹號」漁船一艘、
安非他命十五麻袋扣案可稽，以為論據。並敘明：(1)上訴人於八十七年底，在大陸以
港幣四百五十萬元之價格，向林則信販入安非他命一百五十公斤，並約定以漁船接駁
方式，從臨近北韓之海域運輸、走私至國內，欲以每三公斤新台幣一百萬元之價格販
賣予綽號「阿誠」之李姓男子。旋以四百萬元之代價（已支付一百萬元），經由林家
成覓得陳天寶、李老進、池闊等人，以漁船從臨近北韓之海域接駁十五麻袋安非他命
，運輸、走私至國內等情，業據上訴人於台北市調處詢問時，及第一審偵、審中坦承
不諱，核與共犯林家成、陳天寶、池闊所供情節相符；並有前揭文件附卷，及「北海
壹號」漁船一艘、安非他命十五麻袋等扣案可稽。(2)上訴人曾於八十七年十二月十日
自中正機場出境，於同年月十四日從中正機場入境，有內政部警政署入出境管理局九
十年五月十七日（九十）境信昌字第○二五七九五號函在卷可查。上開入出境之時間
，與上訴人所供，於八十七年底至大陸購買安非他命之時間相合。(3)扣案之證物十
五麻袋經送請鑑定結果，確為第二級毒品甲基安非他命鹽酸鹽，淨重一五五公斤零二
一公克（純度九五‧○三％），而國內所查獲之安非他命類案件絕大多數為甲基安非
他命，並以鹽酸鹽為最主要之型態，故甲基安非他命鹽酸鹽為毒品危害防制條例第二
條第二項第二款附表二所列編號之第二級毒品，有法務部調查局八十八年六月三日
陸字第八八一三一一九一號檢驗通知書及九十年十二月八日陸(一)字第九○○八一
四六六號函在卷可憑。(4)上訴人以每公斤港幣三萬元之價格販入安非他命，預計以每
三公斤新台幣一百萬元之價格，出售予綽號「阿誠」之李姓男子，已據上訴人於台北
市調處詢問時及檢察官偵查中，供承在卷。又上訴人係以港幣四百五十萬元之價格販
入重達一五五公斤零二一公克之安非他命後，再花費高達四百萬元（按已支付一百萬
元）之佣金及運輸費用，委請其餘共犯運輸、走私進口。足見上訴人有營利之意圖，
且係意圖販賣而販入。所辯原本僅欲購買十餘公斤供自己施用，不知為何運來如此之
多云云，不足採信。(5)上訴人雖又辯稱：伊在台北市調處詢問時，受調查員不當誘導
云云。惟上訴人曾有二次走私及一次重傷害前科（於本案尚不構成累犯），有台灣高
等法院檢察署刑案記錄簡覆表在卷可憑，已有多次接受偵訊之經驗。其於本案偵、審
中仍多次供稱：在台北市調處製作之筆錄實在（見偵字第一二○一四號卷第八十三頁
背面、第一一四頁，第一審卷第五十一頁背面，原審更(三)卷第一五○頁）；況該筆錄
之內容亦與第一審偵、審中所供情節相符。上訴人嗣後所辯，受調查員不當誘導詢問
云云，無非卸責之詞，亦不可信。(6)販賣毒品罪，不以販入之後復行賣出為要件，祇
須以營利為目的將毒品販入或賣出，有一於此，其犯罪即已完成。扣案之安非他命，
雖於運輸、走私進口後即被查獲；但上訴人係意圖販賣營利而販入，縱未及賣出，仍
屬販賣既遂等情綦詳。因認上訴人確有販賣、運輸第二級毒品及走私之行為，為其所
憑之證據及認定之理由。而以上訴人嗣後翻異前供，辯稱原僅欲走私香菸及十餘公斤
安非他命供自己施用，不知為何運來如此之多云云，乃卸責之詞，不可採信，於理由
內詳加說明及指駁。按安非他命係毒品危害防制條例第二條第二項第二款所稱之第二
級毒品，且屬行政院依懲治走私條例第二條第四項公告之「懲治走私條例公告管制物
品項目及其數額」內，甲項第四款管制進出口物品。上訴人意圖販賣向林則信販入安
非他命後，運輸、走私進口，核其所為，關於販賣部分，係犯毒品危害防制條例第四
條第二項之販賣第二級毒品罪；關於運輸、走私部分，係犯毒品危害防制條例第四條
第二項之運輸第二級毒品罪及懲治走私條例第二條第一項之走私罪。所犯運輸、走私
二罪係一行為而觸犯數罪名，為想像競合犯，應從一重之運輸第二級毒品罪處斷。而
販賣第二級毒品與運輸第二級毒品之間，有方法結果之牽連關係，應從一重之販賣第
二級毒品罪論處。所犯運輸、走私罪部分，上訴人與林家成、陳天寶、李老進、池闊
間有共同犯罪之意思，並推由陳天寶、李老進、池闊下手實施，應論以共同正犯。公
訴人雖僅就上訴人運輸第二級毒品部分提起公訴，然檢察官就犯罪事實一部起訴者，
其效力及於全部，法院自應就屬於裁判上一罪之販賣第二級毒品部分，一併加以裁判
。另上訴人走私部分，檢察官雖漏引法條，但已於事實欄敘及，應認為已經提起公訴
，法院自應加以裁判。爰撤銷第一審關於上訴人部分之判決，適用毒品危害防制條例
第四條第二項、第十八條第一項前段、第十九條第三項，懲治走私條例第二條第一項
、第十一條，刑法第十一條、第五十五條、第三十七條第一項，並審酌上訴人為貪圖
己利，竟販入大量之第二級毒品，再以高額代價推由其餘共犯運輸、走私進口，危害
社會至鉅，及其犯罪後之態度等一切情狀，量處無期徒刑，並宣告褫奪公權終身。扣
案之第二級毒品安非他命十五麻袋淨重一五五公斤零二一公克，沒收銷燬；扣案之「
北海壹號」漁船一艘，為共犯池闊所有，供運輸第二級毒品所使用之交通工具，有台
灣省基隆區漁會八十九年九月二十日基漁會字第五三○五號函及基隆市警察局八十九
年九月十五日基警檢字第四八六五一號函在卷可稽，依法宣告沒收。至於「鴻泰號
」漁船，依前揭函示，屬於案外人陳秀鳳所有，既非上訴人或共犯所有，即不在沒收
之列（本院八十七年八月四日、八十七年度第七次刑事庭會議決定參照），經核於法
尚無違誤。按以自己共同犯罪之意思，事先同謀，而由其中一部分人實施犯罪之行為
者，依司法院大法官釋字第一○九號解釋意旨，均為共同正犯。上訴人以自己共同運
輸（含持有）第二級毒品之意思，事先同謀，而由其中一部分人實施運輸（含持有）
之行為，自應論以共同正犯；惟持有之行為，已為運輸行為吸收，不另論處。至於李
老進係「鴻泰號」漁船船長陳天寶所僱用之船員，原判決誤載為係池闊所僱用，但不
影響全案情節與判決之本旨。另依卷內筆錄，陳天寶、李老進並不曾供述扣案之十五
麻袋安非他命，係在福建海域接駁。上訴意旨仍執前詞爭辯，指稱尚未持有第二級毒
品；李老進非池闊所僱用；陳天寶、李老進曾在第一審供稱安非他命在福建海域接駁
云云。並另對原審取捨證據認定事實之職權行使，及原判決理由已予說明之事項，任
意指摘，均無理由，應予駁回。
據上論結，應依刑事訴訟法第三百九十六條第一項，判決如主文。
中      華      民      國    九十一    年      五      月     十六     日
                              最高法院刑事第十一庭
                                  審判長法官  呂  潮  澤
                                        法官  白  文  漳
                                        法官  陳  世  雄
                                        法官  孫  增  同
                                        法官  林  開  任
      右正本證明與原本無異
                                              書  記  官
中      華      民      國    九十一    年      五      月    二十一    日
